臺灣新竹地方法院民事簡易判決
111年度竹東簡字第47號
原      告  胡正宗  
被      告  鄭榮傑  
上列當事人間請求損害賠償事件，本院於民國111 年4 月19日辯
論終結，判決如下：
    主      文
原告之訴及其假執行之聲請均駁回。
訴訟費用由原告負擔。
    事實及理由
壹、程序方面：
    被告經合法通知，未於言詞辯論期日到場，核無民事訴訟法
    第386 條各款所列情形，爰依原告之聲請，由其一造辯論而
    為判決。
貳、實體方面：　　
一、原告主張：被告可預見將自己金融帳戶提供他人使用，他人
    可能利用帳戶遂行詐欺取財，仍基於幫助詐欺及洗錢之未必
    故意，於民國110 年6 月22日將其所申辦之國泰世華商業銀
    行（013）000000000000號帳戶（下稱系爭帳戶）金融卡及
    密碼等資料交予真實姓名年藉不詳之詐欺集團成員，供其所
    屬之詐欺集團當作人頭帳戶使用。嗣該人所屬詐欺集團成員
    取得系爭帳戶資料後，即共同意圖為自己不法之所有，於11
    0 年5 月間某日使用臉書社群軟體及通訊軟體LINE，向原告
    介紹投資名義，誘騙將投資款項匯至BIGKANE投資平台所指
    定之系爭帳戶內，致原告陷於錯誤，依指示分別於110 年7 
    月1 日、110 年7 月2 日轉帳匯款9萬元、9萬元共計18萬元
    至被告所有系爭帳戶。被告上開所為，雖經檢察官為不起訴
    處分，然被告欲在網路上找貸款途徑，與坊間銀行貸款程序
    不相符，被告未經查證，貿然將系爭帳戶交付他人，依一般
    理性人的判斷能力，不至於會被利用而交出系爭帳戶金融卡
    及密碼；被告既為有相當智識程度及社會經驗之成年人，並
    交付其系爭帳戶金融卡及密碼予詐騙集團，致原告因受騙而
    損失18萬元，自屬故意或過失侵害原告之財產權，當應負侵
    權行為損害賠償責任。為此，爰依侵權行為法律關係提起本
    件訴訟。並聲明：㈠被告應給付原告18萬元，及自起訴狀繕
    本送達翌日起至清償日止，按週年利率5%計算之利息。㈡願
    供擔保，請准宣告假執行。
二、被告未於言詞辯論期日到場，亦未提出書狀作何聲明或陳述
    。
三、得心證之理由：
　㈠原告主張其有於110 年7 月1 日、2 日，分別匯款9 萬元、9
     萬元至被告所有系爭帳戶，有匯款紀錄等件影本附卷可稽
    ，堪信原告此部分之主張為真實。
　㈡按因故意或過失，不法侵害他人之權利者，負損害賠償責任
    ；數人共同不法侵害他人之權利者，連帶負損害賠償責任。
    不能知其中孰為加害人者亦同。造意人及幫助人，視為共同
    行為人，民法第184 條第1 項前段、第185 條分別定有明文
    。又民法第185 條第2 項所稱之幫助人，係指幫助他人使其
    容易遂行侵權行為之人，其主觀上須有故意或過失，客觀上
    對於結果須有相當因果關係，始須連帶負損害賠償責任。所
    謂過失，係指行為人雖非故意，但對構成侵權行為之事實按
    其情節應注意，並能注意，而不注意；或雖預見其能發生而
    確信其不發生者。侵權行為之成立，須行為人因故意過失不
    法侵害他人權利，亦即行為人須具備歸責性、違法性，並不
    法行為與損害間有因果關係，始能成立。就歸責事由而言，
    無論行為人因作為或不作為而生之侵權責任，均以行為人負
    有注意義務為前提，在當事人間無一定之特殊關係（如當事
    人間為不相識之陌生人）之情形下，行為人對於他人並不負
    一般防範損害之注意義務。另主張依侵權行為之法律關係請
    求損害賠償之人，須就侵權行為之成立要件，包括：行為人
    具備歸責性、違法性、不法行為與損害間有因果關係負舉證
    之責。再按民事訴訟如係由原告主張權利者，應先由原告負
    舉證之責，若原告先不能舉證，以證實自己主張之事實為真
    實，則被告就其抗辯事實即令不能舉證，或其所舉證據尚有
    疵累，亦應駁回原告之請求。又民事訴訟負舉證責任之一方
    ，不能提出使法院就應證事實形成確切之心證時，即應對其
    未就利己事實盡舉證責任一事，承擔不利益之結果。
  ㈢原告主張於上開時間匯款共計18萬元至系爭帳戶內，而受有
    財產上之損害之事實，無非以上開不起訴處分書所調查事證
    為據。惟查，被告因有貸款需求，致輕信網路上可協助申辦
    貸款之訊息，而與LINE暱稱為「永盈代書-阿豐」聯繫後，
    將系爭帳戶之存摺、金融卡及密碼交付並告知對方乙節，此
    有上開不起訴處分書在卷可憑（見本院卷第21至26頁），而
    被告為借款，誤信詐騙集團成員所言，將系爭帳戶金融卡及
    密碼等資料交付予不相識之人，固與一般人所會採取之應對
    措施有所落差，然實無從排除被告因社會經驗不足或有其他
    特殊需求情形，而欠缺一般人之警覺性，致因急需資金之故
    ，而順應對方要求將系爭帳戶金融卡及密碼交付予詐騙集團
    ，基此，尚難僅憑原告匯款至系爭帳戶之情，而遽以推論被
    告為詐騙原告之詐騙集團成員或是基於幫助詐欺故意而交付
    系爭帳戶予詐騙集團。又原告對被告提出幫助詐欺刑事告訴
    部分，業經新竹地方檢察署檢察官以第11683、12163、1411
    6、14298、14301、14618號偵查後，為不起訴處分確定，亦
    徵被告並無原告所指詐欺或幫助詐欺之侵權行為。
  ㈣原告固主張被告係在網路上尋找代辦業者，未予查證即交付
    系爭帳戶金融卡及密碼資料，欠缺一般理性之人所具有之判
    斷能力，具有過失云云。惟現今詐欺集團為蒐集人頭帳戶，
    除以現金購買帳戶外，尚多有以其他各種手段取得帳戶者，
    如應徵工作、協辦貸款等諸多名目，並要求應徵、委託者需
    先交付帳戶用以查驗身分、測試帳戶是否遭凍結、美化帳目
    ，均時有所聞。雖衡諸社會常情，辦理信用貸款，應無提供
    私人帳戶之金融卡及密碼之必要，然現今社會，詐欺集團詐
    騙手法日益翻新，防患不易，因而致無辜民眾受騙之情，不
    勝枚舉，除以各種詐欺話術誘騙民眾交付金錢之外，利用刊
    登申辦貸款廣告或求職廣告等手法，引誘心急、缺乏經驗民
    眾上門求助，騙取可以逃避執法人員之追查之行動電話門號
    、金融機構帳戶供其等使用，亦非罕見，民眾因需錢孔急，
    貸款心切，疏於防範而致受騙，非難以想像。再參以各人之
    思慮警覺程度、風險評估及注意能力常因人而異，而人之認
    知及決定能力，亦會因當時客觀環境因素之限制而有所不同
    ，若處於特別環境下，如急迫、忙亂或權力不對等下，易使
    人之判斷能力受到限制，致無法察覺異狀，而為合乎常理之
    決定。衡諸本件被告於交付系爭帳戶時，既處於急需用錢之
    急迫、忙亂狀態，自不能以客觀一般具有通常理性之人的智
    識經驗為準，遽以推論被告必具有相同警覺程度，而認被告
    所為提供帳戶之行為，有何應注意、能注意而不注意之過失
    可言。況兩造既互不相識，被告對原告之財產並不具有防範
    損害之注意義務，被告交付系爭帳戶資料與他人之行為，難
    認具有過失之歸責事由；原告受財產損害，亦係因受詐欺集
    團詐騙所致，難認原告受有損害與被告因受騙而交付銀行帳
    戶資料與詐欺集團間有相當因果關係，與民法侵權行為之成
    立要件不合，自不構成侵權行為。此外，原告復不能舉證證
    明被告係詐騙集團之共同侵權行為人，或被告之行為有何違
    反一般行為義務，要難令被告負連帶損害賠償責任。
四、綜上所述，原告基於侵權行為之法律關係，請求被告賠償18
    萬元，及自起訴狀繕本送達之翌日起至清償日止，按週年利
    率5%計算之利息，即屬無據，應予駁回。又原告之訴既經駁
    回，其假執行之聲請亦失所附麗，應併予駁回。
五、訴訟費用負擔之依據：民事訴訟法第78條。
中　　華　　民　　國　　111 　年　　5 　　月　　13　　日
                  竹東簡易庭  法　官  黃致毅     
以上正本證明與原本無異。
如不服本判決，須於判決送達後20日內向本庭提出上訴狀（應按
他造當事人之人數附繕本）；如委任律師提起上訴者，應一併繳
納上訴審裁判費。
中　　華　　民　　國　　111 　年　　5 　　月　　13　　日
                              書記官　蕭宛琴